【裁判字號】    90,訴,495
【裁判日期】    901210
【裁判案由】    偽造文書
【裁判全文】
臺灣士林地方法院刑事判決                            九十年度訴字第四九五號
    公  訴  人  臺灣士林地方法院檢察署檢察官
    被      告  乙○○
右列被告因偽造文書案件，經檢察官提起公訴（九十年度偵字第四二八五號），本院
判決如左：
    主  文
乙○○共同行使偽造私文書，足以生損害於公眾及他人，處有期徒刑月，如易科罰
金，以佰元折算壹日，緩刑貳年。
    事  實
一、乙○○係臺北市○○區○○路一段「治磐國民住宅」社區管理委員會（下稱治磐
    國宅社區管委會）之總幹事，依國民住宅社區管理維謢辦法臺北市補充規定（下
    稱國宅管理辦法）第九條係由主任委員（下稱主委）丙○○（另行審結）遴選經
    治磐國宅社區管委會通過後聘任，乙○○及丙○○均明知依國宅管理辦法之規定
    ，主委及總幹事應依治磐國宅社區管委會每月定期會議之決議執行會務，如有必
    要並得要求召開臨時會開會討論後再依管委會之決議執行會務。緣因治磐國宅社
    區之財務管理原由總幹事乙○○保管社區之郵政儲金簿，財務委員甲○○保管印
    鑑，民國（下同）八十九年十月十一日，因另一財務委員林榮崇認為治磐國宅社
    區之財務支出有弊端，而以清查帳冊為由向總幹事乙○○取回郵政儲金簿，林榮
    崇並連續於八十九年十月十七日及同年十一月十九日分別發文請求主委丙○○、
    總幹事乙○○迅速召開臨時委員會商討治磐國宅社區財務問題，主委丙○○遂於
    八十九年十一月三日發函告知國宅之主管機關臺北市政府國民住宅處社區之郵政
    儲金簿遭林榮崇取走，臺北市政府國民住宅住於收文後並於同年十一月十三日函
    覆如林榮崇拒不歸還可經由治磐國宅社區管委會決議通過後向開戶郵局申辦補發
    ，主委丙○○及總幹事乙○○乃於八十九年十一月份治磐國宅社區管委會定期會
    議時將是否向原開戶郵局申辦補發郵政儲金簿之議題排入議程，惟上開議題並未
    經過討論通過，詎乙○○與丙○○均明知治磐國宅社區管委會並未決議向原開戶
    郵局申辦補發社區郵政儲金簿，竟共同基於偽造私文書之犯意聯絡，於九十年一
    月五日，在前開治磐國宅社區內，由丙○○親自填載內容為「舊存摺遺失，：：
    ：請更換新存摺：：：」之治磐國宅社區管委會之函文後，再交由乙○○發文為
    「九十年一月五日磐志字０四八號治磐國宅社區管委會函」，而共同偽造治磐國
    宅社區管委會之私文書，足以生損害於治磐國宅社區管委會、全體住戶及主管機
    關國宅處管理之正確性；繼於同日丙○○及乙○○二人即偕同前往臺北市內湖區
    西湖郵局，以前開偽造之治磐國宅社區管委會函文持向該郵局申請補發新郵政儲
    金簿而行使之，並因此得以換發新郵政儲金簿，亦足生損害於治磐國宅社區管委
    會、全體住戶及國宅處管理之正確性。
二、案經甲○○訴請臺灣士林地方法院檢察署檢察官偵查起訴。
    理  由
一、右揭犯罪事實，業據被告乙○○於偵審中坦承不諱，核與告訴人甲○○、證人即
    治磐國宅社區管委會財務委員林榮崇指述之情節相符，並經同案被告丙○○供證
    屬實，復有國宅管理辦法、林榮崇八十九年十月十七日及同年十一月十九日文、
    治磐國宅社區管委會八十九年十一月三日函、國宅處八十九年十一月十三日函、
    治磐國宅社區管委會磐志字第０四八號函、內湖郵局九十年六月二十二日000
    0000─一號函及其附件等在卷可稽，事證明確，被告犯行洵堪認定，應予依
    法論科。
二、核被告所為，係犯刑法第二百十六條、第二百十條之行使偽造私文書罪；被告偽
    造私文書之低度行為應為行使偽造私文書之高度行為所吸收，不另論罪。復被告
    與丙○○間就前開行使偽造私文書犯行，有犯意之聯絡及行為之分擔，均為共同
    正犯。爰審酌被告之品行、生活狀況、犯罪之動機、目的、手段、所生之危害及
    犯罪後坦承犯行、尚知悔悟等一切情狀，量處如主文所示之刑。第按被告行為後
    ，刑法第四十一條業於九十年一月十日修正公布，同年月十二日生效，舊法規定
    犯最重本刑三年以下有期徒刑以下之刑之罪，而受六個月以下有期徒刑或拘役之
    宣告，因身體、教育、職業、家庭之關係或其他正當事由，執行顯有困難者，得
    易科罰金，修正後刑法第四十一條第一項規定，凡犯最重本刑五年以下有期徒刑
    以下之刑之罪，而受六個月以下有期徒刑或拘役之宣告，均得易科罰金，惟查易
    科罰金係關於執行之事項，與罪刑之輕重問題無涉，自應尊重制定新法之精神，
    一律適用新法，不生新舊法律適用之比較問題，併予說明。末查，被告尚無不良
    前科，未曾受有期徒刑以上刑之宣告，此有台灣高等法院被告全國前案紀錄表存
    卷可按，其因受主委丙○○所惑，一時失慮，致罹刑典，且事後已坦承認錯，深
    具悔意，經此次教訓，當知所警惕信無再犯之虞，本院綜核其個人及家庭環境各
    情，因認其所受刑之宣告以暫不執行為適當，故併諭知緩刑二年，用啟自新。
三、至同案被告丙○○因人在國外，俟傳喚到案後，始另行審結，附此敘明。
據上論斷，應依刑事訴訟法第二百九十九條第一項前段，刑法第二十八條、第二百十
六條、第二百十條、第四十一條第一項前段、第七十四條第一款，罰金罰鍰提高標準
條例第二條，判決如主文。
本案經檢察官曾淑華到庭執行職務
中      華      民      國    九十    年      十二      月      六    日
                                  台灣士林地方法院刑事第三庭
                                      法  官
如不服本判決，應於判決送達後十日內，向本院提出上訴狀。
附錄本案論罪科刑法條全文：
中華民國刑法第二百一十六條
 (行使偽造變造或登載不實之文書罪)
行使第二百十條至第二百十五條之文書者，依偽造、變造文書或登載不實
事項或使登載不實事項之規定處斷。
中華民國刑法第二百一十條
 (偽造變造私文書罪)
偽造、變造私文書，足以生損害於公眾或他人者，處五年以下有期徒刑。
刑法第二百十條、第二百十六條、第三百三十六條第二項
據上論斷，應依刑事訴訟法第二百九十九條第一項前段、刑法第      判決如主文。
本案經檢察官      到庭執行職務
中      華      民      國      九十      年      十二      月    十    日
                                  臺灣士林地方法院刑事第    庭
                                          法  官
右正本證明與原本無異。
如不服本判決，應於判決送達後十日內，向本院提出上訴狀。
                                          書記官
中      華      民      國      九十      年      十二      月    十    日


司法院資訊處製作；財團法人民間司法改革基金會備份。
